【裁判字號】    95,台上,1755
【裁判日期】    950406
【裁判案由】    強盜等罪
【裁判全文】
最高法院刑事判決            九十五年度台上字第一七五五號
    上  訴  人  甲○○
                        2樓.
上列上訴人因強盜等罪案件，不服台灣高等法院中華民國九十五
年二月十四日第二審判決（九十四年度上訴字第四０六一號，起
訴案號：台灣板橋地方法院檢察署九十四年度偵字第六六二八、
八四二二、八五六九、八八五二號），提起上訴，本院判決如下
：
    主  文
上訴駁回。
    理  由
按刑事訴訟法第三百七十七條規定，上訴於第三審法院，非以判
決違背法令為理由，不得為之。是提起第三審上訴，應以原判決
違背法令為理由，係屬法定要件。如果上訴理由書狀並未依據卷
內訴訟資料，具體指摘原判決不適用何種法則或如何適用不當，
或所指摘原判決違法情事，顯與法律規定得為第三審上訴理由之
違法情形，不相適合時，均應認其上訴為違背法律上之程式，予
以駁回。本件上訴意旨略稱：科刑應審酌一切情狀，尤應注意犯
罪動機、手段、目的、犯罪時所受之刺激、犯人之生活狀況、品
行、智識程度、與被害人平日之關係、犯罪所生之危害、犯後態
度等，以為量刑輕重之標準，再犯罪情節若客觀上以一般國民生
活經驗法則衡酌，若屬情輕法重，且足以引起一般人之同情，亦
應依刑法第五十九條規定減輕其刑。上訴人並無強盜之動機，亦
不知悉翁良杰是警察，上訴人當場施以暴力係因翁良杰推倒上訴
人所騎乘之機車所致，要屬一般人本能之正常反應，若警員沒有
推上訴人之機車，或上訴人未施暴力安然逃脫，所犯即非強盜罪
，故科最低刑度，仍嫌過重，且上訴人身染不治之症，經此教訓
，業已警惕悔悟，爰請撤銷原判決，從輕量刑。
惟查原判決認定上訴人與陳志忠（另案審結）基於意圖為自己不
法所有之共同概括犯意聯絡，由陳志忠騎乘上訴人提供之不詳車
號機車後載上訴人，或騎乘渠等為便利行搶，由上訴人持用其所
有機車鑰匙一支於民國九十四年三月三十一日十六時五十七分許
，在台北縣樹林市○○街五十巷十號前，竊得彭蓮英所有之LD3-
473 號機車，先後於原判決附表（下稱附表）編號一至十所示之
時、地，分別自後加速接近被害人張靜等人身旁，乘渠等不備之
際，由上訴人伸手搶奪張靜等人所有皮包各乙只（各皮包內之財
物，詳如附表編號一至十所載），得手後，將上開皮包內現金朋
分花用殆盡（至於上開皮包及其內證件等物，則均棄置在台北縣
土城市城林大橋下等處）。上訴人、陳志忠承前搶奪概括犯意聯
絡，為便利行搶，於九十四年四月十三日二十一時許，在台北縣
樹林市○○街一一０號前，由上訴人持機車鑰匙一支，竊得郭勝
發所有車牌號碼 AXJ-451號機車乙輛得手，後於同年四月十六日
十九時四十分許，由陳志忠騎用上開竊得之 AXJ-451號機車搭載
上訴人，在台北縣新莊市○○街二四五號前，以上揭方式，搶得
魏孟珠所有皮包乙只，得手後，正欲加速逃離上開現場時，適警
員翁良杰在場目睹上情，加以魏孟珠遭搶後大聲呼救，翁良杰即
利用陳志忠正騎用上開 AXJ-451號機車載同上訴人行經其身旁之
瞬間，動手推倒上開 AXJ-451號機車，致上訴人、陳志忠均倒地
，上訴人旋爬起逃跑，惟因翁良杰追捕甚急，為脫免逮捕，遂撿
拾路旁他人所有之選舉宣傳旗杆乙支，持以毆打警員翁良杰，而
對翁良杰施以強暴行為，致翁良杰受有頭皮血腫、左側手腕挫傷
疼痛及右側前臂挫傷紅腫之傷害（傷害部分未據告訴及起訴），
而藉以逃逸離去上開現場（陳志忠經警當場逮捕），嗣於九十四
年四月十九日十三時三十分，經警持拘票逕行拘提上訴人到案，
並先後扣得上開機車鑰匙乙支、魏孟珠所有上開皮包乙只、AXJ-
451號、LD3-473號機車等情，因而撤銷第一審科刑之判決，改判
論處上訴人搶奪、準強盜等罪刑（累犯），係以上訴人自白犯行
、告訴人彭連英等、被害人張靜等、證人翁良杰供證情節，扣案
之鑰匙、卷附之贓物認領保管單等證據，資為論處上訴人罪刑之
依據，並敘明上訴人於偵查中已自承係因有一名男子（即翁良杰
）從路旁跑出來擋住伊等機車，伊等因而滑倒，伊要逃跑，該名
男子從後追捕，要將伊制服，伊從路旁拿選舉用的旗桿攻擊該名
男子的頭部及身體等語，顯見上訴人是為脫免逮捕而對於翁良杰
施以強暴之意思，至為明灼等理由綦詳，對上訴人所辯非為脫免
逮捕而施強暴如何不足採信，已詳予指駁說明，其推理、論斷核
諸證據法則、經驗法則、論理法則均無違背，又上訴人所為搶奪
、準強盜犯行，客觀上並不足以引起一般人之同情，原判決已審
酌上訴人前曾受有期徒刑執行完畢，不知悛悔，竊取機車再持以
搶奪，搶奪次數，及為脫免逮捕而施強暴行為，嚴重破壞社會秩
序等犯罪情節，而在法定刑範圍內科處刑期，並未逾越法律所規
定之範圍，或濫用其權限，即不得任意指摘為違法。上訴意旨以
原判決未適用刑法第五十九條及請求從輕量刑云云，殊非第三審
上訴之適法理由。其上訴違背法律上之程式，應予駁回。
據上論結，應依刑事訴訟法第三百九十五條前段，判決如主文。
中    華    民    國  九十五  年    四    月    六    日
                      最高法院刑事第七庭
                          審判長法官  呂  潮  澤
                                法官  吳  昆  仁
                                法官  孫  增  同
                                法官  趙  文  淵
                                法官  吳      燦
      本件正本證明與原本無異
                                      書  記  官
中    華    民    國  九十五  年    四    月    十    日
                                                      Ｌ


司法院資訊處製作；財團法人民間司法改革基金會備份。
